【裁判字號】    96,訴,440
【裁判日期】    970213
【裁判案由】    違反槍砲彈藥刀械管制條例
【裁判全文】
臺灣花蓮地方法院刑事判決               96年度訴字第440號
公  訴  人  臺灣花蓮地方法院檢察署檢察官
被      告  乙○○
指定辯護人  本院公設辯護人呂維
上列被告因違反槍砲彈藥刀械管制條例案件，經檢察官提起公訴
（96年度偵緝字第357號），本院判決如下：
    主  文
乙○○無罪。
    理  由
一、公訴意旨略以：被告乙○○應知未經許可不得持有具有殺傷
    力之槍枝，竟於民國93年底某日，在不詳處所，持有機械性
    能良好，可擊發適用子彈之土造長槍1把（槍枝管制編號000
    0000000號），並於94年6月間某日，在丙○○位於花蓮縣壽
    豐鄉○○村○○路○段67 號住處，將之交予丙○○持有（所
    犯違反槍砲彈藥刀械管制條例罪部分，業經臺灣高等法院花
    蓮分院另案判決確定），因認被告上開所為，係犯槍砲彈藥
    刀械管制條例第8條第4項之未經許可持有具有殺傷力之改造
    槍枝罪等語。
二、按「被告以外之人於審判外向法官所為之陳述，得為證據。
    被告以外之人於偵查中向檢察官所為之陳述，除顯有不可信
    之情況者外，得為證據」，刑事訴訟法第159條之1定有明文
    。是證人丙○○於本院及臺灣高等法院花蓮分院另案審理中
    向法官所為之陳述，依據前開規定，具有證據能力，至於丙
    ○○在檢察官偵訊時之證述，亦無證據證明顯有不可信之情
    況，應具有證據能力。又本案認定事實所引用本件卷證所有
    之證據（文書證據、物證等證據），檢察官、被告及其辯護
    人均未主張排除前開書證、物證之證據能力，且迄於本院言
    詞辯論終結前均未表示異議，本院審酌前開書證、物證並無
    刑事訴訟法第159條之4規定顯有不可信之情況與不得作為證
    據之情形，是本案認定事實所引用本件卷證所有之證據（文
    書證據、物證等證據），亦均認為有證據能力，合先敘明。
三、又按犯罪事實應依證據認定之，無證據不得認定犯罪事實，
    又不能證明被告犯罪者，應諭知無罪之判決，刑事訴訟法第
    154條第2項、第301條第1項分別定有明文。再者，認定犯罪
    事實所憑之證據，雖不以直接證據為限，間接證據亦包括在
    內，但是無論直接或間接證據，其為訴訟上之證明，須達於
    通常一般人均不致有所懷疑，而得確信其為真實之程度，始
    得據為有罪之認定。又檢察官就被告犯罪事實，應負舉證責
    任，並指出證明之方法，刑事訴訟法第161條第1項定有明文
    ，因此，檢察官對於起訴之犯罪事實，應負提出證據及說服
    之實質舉證責任，倘其所提出之證據，不足為被告有罪之積
    極證明，或其闡明之證明方法，無從說服法官以形成被告有
    罪之心證，基於無罪推定之原則，自應為被告無罪判決之諭
    知（最高法院76年臺上字第4986號判例、92 年臺上字第128
    號判例參照）。
四、本件公訴人認為被告涉犯上開持有具殺傷力土造長槍罪嫌，
    無非係以證人丙○○為警查獲持有上開土造長槍之事實，及
    證人丙○○於偵查中之證述、於臺灣高等法院花蓮分院另案
    審理中之陳述、卷附槍彈鑑定書、行動電話雙向通聯紀錄等
    為其主要論據。惟被告堅詞否認有何公訴人所指之上開犯行
    ，辯稱：沒有見過上開土造長槍，也沒有將槍交給丙○○等
    語，經查：
（一）本件係因丙○○於94年12月6 日為警在其位於花蓮縣壽豐
      鄉○○村○○路○段67 號住處，當場查獲其持有上開具有
      殺傷力之土造槍枝，而丙○○迭於另案之警詢、偵查及本
      院審理時均供稱：該土造長槍係其自行製造，於94年7、8
      月間製造完成，是為了打獵、好玩等語，本院即以其自白
      及扣得上開改造槍枝之事證，認丙○○所犯係未經許可，
      製造可發射子彈具有殺傷力之土造長槍罪，以95年度訴字
      第115號判決判處有期徒刑2年6月，併科罰金新臺幣3萬元
      ，嗣丙○○以：上開土造長槍為被告所交付，並非其製造
      ，因不諳法律規定之嚴重性，及避免牽連他人等理由提起
      上訴，嗣經臺灣高等法院花蓮分院審理後，固認丙○○上
      開辯解應可採信，而以95年度上訴字第197 號判決將原判
      決撤銷，判決丙○○犯未經許可，持有可發射子彈具有殺
      傷力之土造長槍罪確定在案，此有臺灣高等法院花蓮分院
      95 年度上訴字第197號案卷在卷可稽。然丙○○於另案之
      警詢、偵訊及本院審理時，均自白其製造上開土造長槍，
      從未供稱上開土造長槍係被告所交付，直至本院以其犯未
      經許可製造具有殺傷力土造長槍罪後，並判處上開有期徒
      刑後，才改稱上開土造長槍係被告所交付云云，其翻異前
      詞之可信度令人懷疑。且本院審理該案件時指定阮慶文律
      師為丙○○辯護，丙○○在有律師為其辯護之情況下，豈
      有不知其涉犯製造槍枝罪之利害關係，卻仍於本院自白槍
      枝為其製造。又丙○○經本院傳喚、拘提均未到庭作證，
      是自難僅憑丙○○於臺灣高等法院花蓮分院審理該案件時
      ，為求脫罪而翻異前詞之供述，及於上開判決確定後，於
      偵訊中之證述，遽認被告有將上開土造長槍交付給丙○○
      。
（二）至於卷附臺灣大哥大股份有限公司、和信電訊股份有限公
      司函覆關於行動電話門號0000000000號與0000000000號雙
      向通聯資料，固可證明上開兩支電話之通聯紀錄，但無法
      證明丙○○於上開通聯時間有與被告通話，或其二人通話
      之內容為何，亦不足以證明丙○○所稱：出事後曾打0000
      000000號行動電話給被告，被告說各憑本事等語係為事實
      ，該通聯紀錄自不足以為被告不利認定之證據，是被告辯
      稱未曾將上開土造長槍交給丙○○等語，並非不足採信。
五、綜上所述，公訴人所提出之證據既無法證明被告有將上開土
    造長槍交給丙○○，則其訴訟上之證明尚未達到於通常一般
    之人均不致有所懷疑為真實之程度，無從使本院對於被告所
    涉之犯罪得有罪之確信。此外，又查無其他積極證據足資證
    明被告有何公訴人所指犯行，故被告之犯罪即屬不能證明，
    揆諸前開法條、判例及說明，依法自應諭知被告無罪之判決
    。
據上論斷，應依刑事訴訟法第301條第1項，判決如主文。
本案經檢察官甲○○到庭執行職務。
中    華    民    國    97    年    2     月    13    日
                  刑事第三庭    審判長法  官  李世華
                                      法  官  張嘉芬
                                      法  官  許乃文
上列正本證明與原本無異。
如對本判決不服，應於送達後10日內，向本院提出上訴狀。
（上訴狀應記載具體上訴理由並應抄附繕本）
中    華    民    國    97    年    2     月    13    日
                                      書記官


司法院資訊處製作；財團法人民間司法改革基金會備份。
